臺灣高等法院刑事判決　　　　　　　　94年度上訴字第2451號
上　訴　人
即　被　告　丙○○
上列上訴人因搶奪等案件，不服臺灣板橋地方法院94年度訴字第
685號，中華民國94年6月21日第一審判決（起訴案號：臺灣板橋
地方法院檢察署94年度偵字第2773號），提起上訴，本院判決如
下：
    主  文
上訴駁回。
    事  實
一、丙○○於民國九十四年一月三十一日九時三十分許，騎乘腳
    踏車行經臺北縣三峽鎮○○路十三號之八前，見年已八十六
    歲之甲○○單獨坐於路旁，認有機可乘，竟意圖為自己不法
    之所有，先以所騎乘之腳踏車衝撞甲○○之座椅，再利用甲○○驚慌未及抗拒之際，徒手搶奪甲○○所有置放在身旁之
    手提包一個（內有現金新臺幣《下同》二百二十八元、零錢
    包一只、甲○○之國民身分證及敬老證各一張），甲○○不
    甘受損，奮力反抗，雙方拉扯之間，甲○○復搶回上開手提
    包，致丙○○未能得逞，適有員警李明川路過當場逮捕丙○○。丙○○為警查獲後，於警詢中辯稱伊於是日上午八時許
    ，因失眠胃痛，自行服用自臺北縣三峽鎮某不知名之西藥房
    購得之安眠藥，故而神智不清，不知何以出現在案發地點等
    語，承辦員警經查明係臺北縣三峽鎮○○街六七號「盛加藥
    局」，遂帶同丙○○前往上開藥局查證，詎丙○○另意圖為
    自己不法所有，乘員警忙於拍照採證，無人注意之際，徒手
    竊取該藥局所販售之蜂蜜蛋酥一包（價值四十元）得手，嗣
    為該藥局之員工發現告知員警而當場查獲。
二、案經臺北縣政府警察局三峽分局報請臺灣板橋地方法院檢察
    署檢察官偵查起訴。
    理  由
壹、程序部分：按被告以外之人於偵查中向檢察官所為之陳述，
    除顯有不可信之情況者外，得為證據；又被告以外之人於審
    判外之陳述，雖不符合前四條之規定，而經當事人於審判程
    序同意作為證據者，法院審核該證據作成之情況，認為適當
    者亦得為證據。刑事訴訟法第一百五十九條之一第二項、同
    條之五第一項分別定有明文。查：證人甲○○、李明川、乙○○分警偵訊時所為之證述，被告於原審準備程序同意作為
    證據，而證人甲○○及李明川於偵查中之證詞復經具結擔保
    其真正，無顯不可信之情況，依上開法條規定，均有證據能
    力，合先敘明。
貳：實體部分：
一、被告丙○○於原審坦承於上開時、地竊取蜂蜜蛋酥一包之事
    實，並對於上開時、地搶奪甲○○所有之手提包之事實並不
    爭執，惟辯稱伊於當天早上有吃安眠藥，神智不清，醒來時
    就已經在分局內，伊不知道自己做了什麼事情云云。經查：
    (一)被告上開竊盜犯行，業據被告於原審審理時供承不諱，並
      有被害人乙○○即盛加藥局負責人於警詢中指述綦詳，復
      有其為領回失竊贓物所出具之贓物認領保管單一紙附卷可
      稽，足認被告之自白與事實相符，為可採信。
    (二)被告上開搶奪犯行，業據被害人甲○○於警詢及偵查中指
      證明確，其於警詢中指述「（問：於何時？何地？遭何人
      搶奪財物？）於九十四年一月三十一日九時三十分許，在
      三峽鎮○○路十三號之八旁，被一名不認識之男子搶奪財
      物」、「（問：該名搶奪你財物之人是否就是警方在現場
      帶回之丙○○？）經我當場指認他就是搶奪我財物之男子
      」、「（問：丙○○如何搶奪你財物？）當時我坐在椅子
      上，丙○○騎腳踏車衝撞我的椅子，並將我放在身旁隨身
      的手提包搶走」、「（問：當時情形如何？）丙○○看我
      年老可欺，便騎腳踏車衝撞我的椅子，欲搶走我隨身的手
      提包，我與他發生拉扯，丙○○一邊與我拉扯，．．拉扯
      過程中警方就到場，把丙○○逮捕」、「（問：警方有無
      在丙○○身上起獲你被搶物品？）警方到場時我己經將被
      搶之物品搶回來了，所以警方並沒有在丙○○身上取回我
      的物品」等語（參見偵查卷第8 頁及其反面）；於偵查中
      結證稱「（問：一月三十一日九時三十分被搶經過？）當
      日我運動，被告撞我的椅子，搶我的皮包，我與他拉扯，
      警察就來了，當時我皮包是放在我的腳上，他並未打我，
      他也未恐嚇我，就是直接過來搶我的皮包，我在警詢時都
      實在」等語（參見偵查卷第43頁），並據證人李明川即查
      獲員警於偵查中證述屬實（詳偵查卷第48頁），復有被害
      人甲○○出具之贓物認領保管單一紙附卷可稽，堪信真實
      。至被告辯稱伊於當天早上有吃安眠藥，神智不清，醒來
      時就已經在分局內，伊不知道自己做了什麼事情云云，查
      盛加藥局負責人乙○○於警詢時指稱一月三十一日八時許
      ，有一名婦人到藥局購買安眠藥（亞列明錠、立好痙膜各
      一顆，共四包）等語（參見偵查卷第11頁反面），並有盛
      加藥局銷貨記錄翻拍照片及有警方自被告家中垃圾桶取出
      藥包之照片各一幀在卷可查，應可認定被告於案發當日早
      上確有服用安眠藥，然證人即查獲員警李明川於偵查中結
      證稱「（問：查獲經過？）我上班經過現場，看被告與被
      害人拉扯，聽見被害人講『怎麼搶我東西』，被告一度搶
      到手，又被被害人搶過去，被告因曾犯毒品案，認識我，
      我過去詢去『你做何事？』他回答『沒啦，老人家跌倒我
      扶他起來』，老先生當場否認，我又質問他，他回我『沒
      有，真的是老先生跌倒』，還叫老先生不要亂講，當時我
      請他自行將身上的物品取出，他也配合，他當時講話意識
      清醒，相當有條理，回警局後才開始說他服藥意識不清，
      我便帶他至藥局查證，根據藥房老闆表示被告所服用藥物
      僅具腎毒性，對腦應無影響」等語（參見偵查卷第48頁）
      ，另本院函請行政院國軍退除役官兵輔導委員會台北榮民
      醫院囑起說明服用「亞列明錠」、「立好痙」有無可能造
      成神智不清之現象，而足以影響對於外界事務辨別能力？
      該署函覆稱：「醫學文獻資料顯示，亞列明錠在一般用法
      用量下『每日四至六錠，不超過六錠』，可能有嗜眠之不
      良反應，立好痙膜衣錠依仿單建議用量法『每次一至二錠
      ，每天三至五次』，可能有頭重感、頭痛之不良反應。‧
      ‧至於造成神智不清，而影響對外界事務辯別能力部分，
      二藥並無確切之資料可循。」，有該院九十四年十月七日
      北總藥字第0940042329號函可稽（本院卷第三０頁）。足
      認被告為搶奪行為時，其未因服用安眠藥而有何意識不清
      情事，是被告上開所辯，無非係飾卸之詞，尚難憑信。綜
      上，本件事證明確，被告犯行堪以認定。
二、核被告所為，係犯刑法第三百二十五條第一項、第三項搶奪
    未遂罪及第三百二十條第一項竊盜罪。被告已著手於搶奪犯
    行之實施，因被害人奪回被搶物品致其搶奪未遂，依刑法第
    二十六條前段規定，得按既遂犯之刑減輕之。被告所犯上開
    二罪間，犯意各別，罪名互異，應分論併罰。原審以被告犯
    搶奪未遂罪及竊盜罪，事證明確，援引刑法第三百二十條第
    一項、第三百二十五條第一項、第三項、第二十六條前段、
　　第四十二條第二項，罰金罰鍰提高標準條例第一條前段、第
　  二條規定，並審酌被告之素行、犯罪之動機、目的、手段、
    所生危害及犯罪後態度等一切情狀，就搶奪部分，量處就有
    期徒刑一年；竊盜罪部分，科罰金二千元，並就罰金刑部分
    諭知易服勞役之折算標準。認事用法，均無違誤，量刑亦屬
    妥適，被告上訴，就竊盜部分，未敘明上訴理由；搶奪部分
    則執原審服藥後神智不清之抗辯陳詞，其指摘原審判決不當
    ，為無理由，自應予駁回。
三、台灣板橋地方法院九十四年訴速偵字第一四三一號併案意旨
    略以：被告於九十四年十月十二日，在台北縣三峽鎮○○路
    三十號自由聯盟生鮮超市竊取洗髮乳一瓶，請求併予審理。
    惟查：併案意旨所述之竊盜犯行，距本案竊盜相隔九月餘，
    顯難謂時間上緊接，其不符合於連續犯之構成要件，自與本
    案竊盜不具裁判上一罪關係，本院無從併予審理，應退回檢
    察官另行偵處，附此敘明。
四、被告經合法傳喚，無正當理由未到庭，爰不待其陳述逕行判
    決。
據上論斷，應依刑事訴訟法第368條、371條，判決如主文。
本案經檢察官謝英民到庭執行職務。
中　　華　　民　　國　　94　　年　　12　　月　　13 　日
　　　　　　　　　刑事第三庭    審判長法　官
　　　　　　　　　　　　　　　　　    法　官
　　　　　　　 　 　　　　　　　　　　法　官
搶奪罪部分得上訴
竊盜罪部分不得上訴
附錄本案論罪科刑法條全文：
中華民國刑法第三百二十條
 (普通竊盜罪、竊佔罪)
意圖為自己或第三人不法之所有，而竊取他人之動產者，為竊盜
罪，處五年以下有期徒刑、拘役或五百元以下罰金。
意圖為自己或第三人不法之利益，而竊佔他人之不動產者，依前
項之規定處斷。
前二項之未遂犯罰之。
中華民國刑法第三百二十五條
 (普通搶奪罪)
意圖為自己或第三人不法之所有，而搶奪他人之動產者，處六月
以上五年以下有期徒刑。
因而致人於死者，處無期徒刑或七年以上有期徒刑，致重傷者，
處三年以上十年以下有期徒刑。
第一項之未遂犯罰之。
據上論斷，應依刑事訴訟法第368條，判決如主文。
本案經檢察官__到庭執行職務。
中　　華　　民　　國　　94　　年　　12　　月　　1 　　日
　　　　　　　　　刑事第三庭    審判長法　官
　　　　　　　　　　　　　　　　　    法　官
　　　　　　　 　 　　　　　　　　　　法　官
得上訴
不得上訴
附錄：本案論罪科刑法條全文
